臺灣臺中地方法院刑事判決
110年度金訴字第131號
                                    110年度金訴字第753號
公  訴  人  臺灣臺中地方檢察署檢察官
被      告  謝金能



選任辯護人  蕭世駿律師
            李瑞仁律師
上列被告因詐欺等案件，經檢察官提起公訴（109年度偵字第379
28號、110年度偵字第22899號），本院判決如下：
    主    文
謝金能犯如附表編號1、2主文欄所示之罪，各處附表編號1、2主
文欄所示之刑。應執行有期徒刑壹年捌月。
    犯罪事實
一、謝金能可預見提供金融帳戶予真實姓名年籍不詳之人使用，
    該帳戶可能成為他人實施財產犯罪之工具，以遂行詐欺取財
    犯罪之目的，且匯入該帳戶內款項係來源不明之犯罪所得，
    代為轉帳匯出或提領交付帳戶內款項，可能係轉出贓款而構
    成洗錢行為，竟仍以縱係如此亦不違背其本意，加入真實姓
    名年籍不詳暱稱「南山云竹（唐先生）」、「毫克」之成年
    人所屬之三人以上具有持續性、牟利性之有結構性詐欺集團
    犯罪組織（所涉參與犯罪組織部分，業經臺灣高等法院臺中
    分院以110年度金上訴字第66號判決有罪確定），並與「南
    山云竹（唐先生）」、「毫克」及該詐欺集團其他不詳成年
    成員共同意圖為自己不法之所有，基於三人以上共同詐欺取
    財及一般洗錢之犯意聯絡，在該詐欺集團中擔任俗稱「打水
    」、「水房」之代為提領、轉出贓款之工作，並分別為下列
    犯行：
(一)於民國109年1月17日前某日，在臺中市南區某辦公室內，將
    其以「震凱實業有限公司」名義向陽信商業銀行所申設之帳
    號000000000000號帳戶(下稱陽信銀行帳戶)資料提供予「南
    山云竹（唐先生）」使用，容任其使用該帳戶資料詐欺他人
    財物。復由該詐欺集團其他不詳成員於108年12月6日透過交
    友軟體APP結識吳沛宸，並以通訊軟體Line暱稱「陳鵬」傳
    送訊息予吳沛宸佯稱：可以透過「METATRADER5」進行黃金
    投資買賣，想了解的話可以加「Vow-客服」的Line云云，致
    吳沛宸陷於錯誤，陸續匯款至「Vow-客服」之人所提供之人
    頭帳戶內，其中1筆係於109年1月17日匯款新臺幣(下同)108
    萬元至上開陽信銀行帳戶內，再由謝金能依「南山云竹（唐
    先生）」之指示，將帳戶內款項轉匯至其所指定之其他銀行
    帳戶內，或自該陽信銀行帳戶內提領現金後轉交予「南山云
    竹（唐先生）」收執，而以此方式掩飾、隱匿特定犯罪所得
    之去向、所在。嗣因吳沛宸發覺遭騙報警處理，始循線悉上
    情。
(二)又於109年4月6日20時22分許，將其向渣打國際商業銀行所
    申設之帳號00000000000000號帳戶(下稱渣打銀行帳戶)之存
    摺內頁拍照傳送予「南山云竹（唐先生）」，容任其使用該
    帳戶資料詐欺他人財物。復由該詐欺集團其他不詳成員於10
    9年3月上旬某日，以交友軟體PAIRS（派愛族)、LINE帳號暱
    稱「Mina」將蔡嘉和加為好友聊天，而向蔡嘉和佯稱：可以
    至「Stplfx」外匯投資網路平台投資獲利云云，並提供該網
    站平台網址予蔡嘉和，並假冒該網站客服經理招攬蔡嘉和投
    資，致使蔡嘉和信以為真而陷於錯誤，前往該網站申設帳號
    陸續匯款投資，而其中1筆於109年4月29日16時46分許，在
    其住處，以網路匯款6萬2000元至對方指定之上開渣打銀行
    帳戶內。謝金能再依「南山云竹（唐先生）」指示，將帳戶
    內之款項匯至其所指定之金融帳戶內，而以此方式掩飾、隱
    匿特定犯罪所得之去向、所在。嗣因蔡嘉和無法取回上開投
    資款，始知受騙，並報警循線查悉上情。
二、案經吳沛宸訴由新北市政府警察局海山分局報告臺灣新北地
    方檢察署陳請臺灣高等檢察署檢察長令轉臺灣臺中地方檢察
    署檢察官及蔡嘉和訴由臺中市政府警察局第一分局報告臺灣
    臺中地方檢察署檢察官偵查起訴。
    理    由
壹、證據能力部分
一、按被告以外之人（包括證人、鑑定人、告訴人、被害人及共
    同被告等）於審判外之陳述，雖不符刑事訴訟法第159條之1
    至之4等之規定，而經當事人於審判程序同意作為證據，法
    院審酌該言詞陳述或書面陳述作成時之情況，認為適當者，
    亦得為證據；當事人、代理人或辯護人於法院調查證據時，
    知有刑事訴訟法第159條第1項不得為證據之情形，而未於言
    詞辯論終結前聲明異議者，視為有前項之同意，同法第159
    條之5定有明文。查，被告謝金能及其辯護人對於本判決以
    下所引用被告以外之人於審判外之言詞及書面陳述之證據能
    力，於本院準備程序及審理時表示同意有證據能力，得做為
    本案證據使用（見本院110金訴131卷第82頁、第240頁至第2
    41頁、110金訴753卷第108頁至第109頁），且被告及其辯護
    人與檢察官於本院審理時亦對之表示沒有意見，未於言詞辯
    論終結前聲明異議，經本院審酌該等言詞及書面陳述之情況
    ，並無不宜作為證據之情事，依法均有證據能力。
二、又本院以下所引用之非供述證據，均與本件事實具有自然關
    聯性，且查無事證足認有違背法定程序或經偽造、變造所取
    得等證據排除之情事，復經本院依刑事訴訟法之規定，踐行
    調查程序，且被告及其辯護人與檢察官對此部分之證據能力
    亦均不爭執，依同法第158條之4之反面解釋，認均有證據能
    力。
貳、實體部分
一、認定犯罪事實所憑之證據及理由：
    上揭犯罪事實，業據被告於本院審理時坦承不諱（見本院11
    0金訴131卷第329頁、110金訴753卷第179頁），核與證人即
    告訴人蔡嘉和、吳沛宸於警詢時證述（見臺中地檢109偵379
    28卷第49頁至第52頁、新北地檢109偵39206卷第25頁至第29
    頁）之情節相符，並有員警職務報告（見臺中地檢109核交4
    314卷第15頁）、新北市政府警察局中和分局中和派出所受
    理詐騙帳戶通報警示簡便格式表、受理各類案件紀錄表、內
    政部警政署反詐騙諮詢專線紀錄表、交易明細電子收據、通
    訊軟體LINE對話紀錄翻拍照片、渣打國際商業銀行股份有限
    公司109年10月15日渣打商銀字第1090039818號函暨檢附被
    告之帳號00000000000000號客戶基本資料主檔查詢、活期性
    存款歷史明細查詢、新竹國際商業銀行存款相關業務申請書
    （見臺中地檢109偵37928卷第119頁至第121頁、第145頁、
    第127頁至第128頁、第135頁、第137頁至第143頁、第169頁
    至第179頁）、陽信商業銀行股份有限公司109年7月21日陽
    信總業務字第1099921977號函暨檢附震凱實業有限公司之帳
    號000000000000號開戶資料及客戶對帳單、臺中市政府109
    年7月29日府授經商字第10907415720號函暨檢附震凱實業有
    限公司之登記資料、內政部警政署反詐騙諮詢專線紀錄表、
    桃園市政府警察局楊梅分局上湖派出所受理詐騙帳戶通報警
    示簡便格式表、受理各類案件紀錄表、受理刑事案件報案三
    聯單、陽信商業銀行警示通報回函、轉帳單據截圖、通訊軟
    體LINE頁面及對話紀錄翻拍照片（見新北地檢109偵39206卷
    第48頁至第52頁、第53頁至第54頁反面、第55頁至第55頁反
    面、第58頁、第62頁至第63頁、第61頁、第72頁、第73頁至
    第79頁）在卷可證。足徵被告上開任意性之自白，核與事實
    相符，堪予採信。是本案事證明確，被告上開犯行，洵堪認
    定，應依法論科。
二、論罪科刑：
(一)按刑法第339條之4第1項第2款所謂「三人以上共同犯之」，
    不限於實施共同正犯，尚包含同謀共同正犯，而共同正犯之
    成立，只須具有犯意之聯絡，行為之分擔，既不問犯罪動機
    起於何人，不必每一階段犯行，均經參與。再共同正犯之意
    思聯絡，原不以數人間直接發生者為限，即有間接之聯絡者
    ，亦包括在內，如甲分別邀乙、丙犯罪，雖乙、丙彼此無直
    接之聯絡，亦無礙於其為共同正犯之成立。又共同正犯，係
    共同實行犯罪行為之人，在共同意思範圍內，各自分擔犯罪
    行為之一部，相互利用他人之行為，以達其犯罪之目的，其
    成立不以全體均參與實行犯罪構成要件之行為為要件，其行
    為分擔，亦不以每一階段皆有參與為必要，倘具有相互利用
    其行為之合同意思所為，仍應負共同正犯之責（最高法院34
    年上字第862號、77年台上字第2135號判例、99年度台上字
    第1323號判決意旨參照）。查，被告係經由陳炤忠介紹認識
    「南山云竹」而加入本案詐欺集團，本案詐欺集團成員中之
    「南山云竹」、「毫克」係不同之人，「南山云竹」姓唐等
    情，業經被告於本院審理時供承在卷（見本院卷第329頁）
    。足認被告主觀上所知悉之共同正犯至少已有三人以上。是
    被告之行為應成立刑法第339條之4第1項第2款之三人以上共
    同詐欺取財罪。
(二)核被告所為，均係犯刑法第339條之4第1項第2款之三人以上
    共同詐欺取財罪及洗錢防制法第14條第1項之一般洗錢罪。
    至起訴意旨就告訴人吳沛宸遭詐欺部分，認被告係犯刑法第
    339條第1項之詐欺取財罪，雖容有未洽，惟其基本社會事實
    同一，且本院於準備程序及審理時已告知被告變更後之罪名
    （見本院110金訴753卷第33頁、第170頁），已無礙被告防
    禦權之行使，爰依刑事訴訟法第300條規定，變更起訴法條
    。
(三)被告與「南山云竹（唐先生）」、「毫克」及其所屬詐欺集
    團其他成員間，就上開犯罪，具犯意聯絡及行為分擔，為共
    同正犯。又被告依「南山云竹（唐先生）」之指示前後數次
    轉匯或提領告訴人2人遭詐欺後匯入其上開帳戶內之款項，
    分別係基於同一目的而為，且係於密切接近之時、地實施，
    侵害同一被害人之財產法益，各行為之獨立性極為薄弱，依
    一般社會健全觀念，在時間差距上，難以強行分開，應視為
    數個舉動之接續施行，各為接續犯。被告係以一行為而觸犯
    上開三人以上共同詐欺取財罪及一般洗錢罪，為想像競合犯
    ，應依刑法第55條前段之規定，從一重之三人以上共同詐欺
    取財罪處斷。又被告所犯上開三人以上共同詐欺取財罪，侵
    害告訴人2人之財產法益，犯意各別、行為互殊，應予分論
    併罰。
(四)按想像競合犯之處斷刑，本質上係「刑之合併」。其所謂從
    一重處斷，乃將想像競合犯組成之評價上數罪，合併為科刑
    一罪，其所對應之刑罰，亦合併其評價上數罪之數法定刑，
    而為一個處斷刑。易言之，想像競合犯侵害數法益者皆成立
    犯罪，論罪時必須輕、重罪併舉論述，同時宣告所犯各罪名
    ，包括各罪有無加重、減免其刑之情形，亦應說明論列，量
    刑時併衡酌輕罪部分量刑事由，評價始為充足，然後依刑法
    第55條前段規定「從一重處斷」，非謂對於其餘各罪可置而
    不論。因此，法院決定處斷刑時，雖以其中最重罪名之法定
    刑，做為裁量之準據，惟於裁量其輕重時，仍應將輕罪合併
    評價在內（最高法院108年度台上字第4405、4408號判決意
    旨參照）。查，被告於本院審理時，對其所涉一般洗錢罪，
    已自白不諱並表示認罪（見本院110金訴131卷第329頁、110
    金訴753卷第179頁），依洗錢防制法第16條第2項之規定原
    應減輕其刑，惟因一般洗錢罪係屬想像競合犯中之輕罪，僅
    從一重之三人以上共同詐欺取財罪處斷，故本院待於量刑時
    再併與衡酌此部分之減輕其刑事由。
(五)爰審酌我國詐欺犯罪集團猖獗，係嚴重社會問題，為政府嚴
    格查緝對象，被告不循正當途徑獲取所需，竟提供其上開帳
    戶資料予本案詐欺集團成員使用，並依指示轉匯或提領交付
    詐欺贓款，所為實值非難。惟念及被告犯後於本院審理時終
    能坦承犯行，尚知及時悔悟之犯罪後態度，且於本案前，僅
    有因違反就業服務法案件，經本院判決罰金確定之前科素行
    紀錄，有臺灣高等法院被告前案紀錄表在卷可參（見110金
    訴131卷第15頁至第17頁），並考量被告就一般洗錢犯行部
    分，於本院審理時已自白不諱，符合相關自白減刑規定之情
    狀，兼衡被告所自陳之智識程度、家庭經濟狀況（見本院11
    0金訴131卷第331頁），與被告在本案詐欺集團中之角色地
    位、犯罪之動機、目的，及尚未與告訴人2人達成和解等一
    切情狀，分別量處如主文所示之刑。復考量被告本案犯行之
    罪質相同，同屬侵害財產法益之犯罪，及其犯罪時間之間隔
    ，斟酌其所犯各罪之責任非難重複程度等情狀，定其應執行
    之刑如主文所示。
三、沒收部分：
    被告於警詢中雖自承「南山云竹」應允給予1.5%之手續費，
    惟其於本院準備程序及審理時則改稱並未取得任何報酬，依
    上開帳戶交易明細，告訴人2人將各該款項匯入上開帳戶後
    ，尚有其他不明款項匯入該等帳戶，其後被告始將上述款項
    總額分成數筆匯出或以現金提領，各該匯出、提領金額或者
    其等合計總額，均非各筆匯入金額或總額的1.5%或其他特定
    比例，且被告轉匯或提領之款項亦去向不明，是有關被告本
    案報酬之部分，除被告於警詢時之供述外，尚無其他積極證
    據可資認定，尚無法證明被告確已收受報酬，依罪疑唯有利
    於被告之刑事訴訟法原則，難認被告就本案犯行有犯罪所得
    ，爰不宣告沒收，附此敘明。　　
據上論斷，應依刑事訴訟法第299條第1項前段、第300條，洗錢
防制法第14條第1項、刑法第339條之4第1項第2款、第11條前段
、第28條、第55條前段、第51條第5款，刑法施行法第1條之1第1
項，判決如主文。
本案經檢察官蔡雯娟、黃雅鈴提起公訴，檢察官温雅惠、劉世豪
到庭執行職務。
中    華    民    國    111    年    5    月    31    日
                  刑事第十一庭 審判長法 官  曹錫泓 
                                     法 官  林依蓉 
                                     法 官  蔡汎沂
以上正本證明與原本無異。
如不服本判決應於收受送達後20日內向本院提出上訴書狀，並應
敘述具體理由；其未敘述上訴之理由者，應於上訴期間屆滿後20
日內向本院補提理由書（均須按他造當事人之人數附繕本）「切
勿逕送上級法院」。
告訴人或被害人如不服判決，應備理由具狀向檢察官請求上訴，
上訴期間之計算，以檢察官收受判決正本之日起算。
                                     書記官  張雅如
中　　華　　民　　國　　111 　年　　5 　　月　　31　　日
附錄本案論罪科刑法條：
刑法第339條之4第1項
犯第339條詐欺罪而有下列情形之一者，處1年以上7年以下有期
徒刑，得併科1百萬元以下罰金：
一、冒用政府機關或公務員名義犯之。
二、三人以上共同犯之。
三、以廣播電視、電子通訊、網際網路或其他媒體等傳播工具，
    對公眾散布而犯之。
洗錢防制法第14條第1項
有第2條各款所列洗錢行為者，處7年以下有期徒刑，併科新臺幣
5百萬元以下罰金。
附表：
編號 犯罪事實 主文  1 詳如犯罪事實一、（一） 謝金能犯三人以上共同詐欺取財罪，處有期徒刑壹年伍月。  2 詳如犯罪事實一、（二） 謝金能犯三人以上共同詐欺取財罪，處有期徒刑壹年。